臺灣高雄地方法院刑事判決　　　　　　　 99年度訴字第950號
公　訴　人　臺灣高雄地方法院檢察署檢察官
被　　　告　葉冠億
選任辯護人　張賜龍律師
　　　　　　陳靜娟律師
上列被告因違反稅捐稽徵法案件，經檢察官提起公訴（99年度偵
字第7580號），本院判決如下：
    主  文
葉冠億商業負責人為納稅義務人，以不正當方法逃漏稅捐（如附
表編號1部分），處有期徒刑月，如易科罰金，以銀元佰元
即新臺幣玖佰元折算壹日，減為有期徒刑壹月又拾伍日，如易科
罰金，以銀元佰元即新臺幣玖佰元折算壹日；又商業負責人為
納稅義務人，以不正當方法逃漏稅捐（如附表編號2部分），處
有期徒刑貳月，如易科罰金，以銀元佰元即新臺幣玖佰元折算
壹日，減為有期徒刑壹月，如易科罰金，以銀元佰元即新臺幣
玖佰元折算壹日；又商業負責人為納稅義務人，以不正當方法逃
漏稅捐（如附表編號3部分），處有期徒刑肆月，如易科罰金，
以銀元佰元即新臺幣玖佰元折算壹日，減為有期徒刑貳月，如
易科罰金，以銀元佰元即新臺幣玖佰元折算壹日；又商業負責
人為納稅義務人，以不正當方法逃漏稅捐（營利事業所得稅部分
），處有期徒刑陸月，如易科罰金，以銀元佰元即新臺幣玖佰
元折算壹日，減為有期徒刑月，如易科罰金，以銀元佰元即
新臺幣玖佰元折算壹日；應執行有期徒刑陸月，如易科罰金，以
銀元佰元即新臺幣玖佰元折算壹日。
    事  實
一、葉冠億係址設高雄縣旗山鎮○○○路246號2樓之易新砂石行
    之負責人，明知易新砂石行於民國93年3 月至10月間，與如
    附表所示之旺傑工程行及建臺發實業有限公司（下稱建臺發
    公司）等2 家廠商間並無實際進貨交易，仍取得附表所示之
    19張不實統一發票，葉冠億旋即以該等統一發票作為易新砂
    石行支出進貨成本之進項憑證，而分別於93年5月、7月及11
    月間某日，在不詳地點，將上開附表編號1、2、3號所示統
    一發票所載之不實進貨資料，填載在之易新砂石行營業人銷
    售額與稅額申報書上，再分別於93年5月17日、93年7月15日
    、93年11月15日向稅捐機關申報易新砂石行之營業稅，各計
    虛報進項共新臺幣（下同）340萬元、160萬元及600萬元以
    扣抵銷項稅額，逃漏營業稅各共計17萬1元、8萬元及30萬2
    元，並使易新砂石行逃漏93年度營利事業所得稅275萬元，
    足以生損害於稅捐稽徵機關對於稅捐稽徵之正確性。
二、案經財政部臺灣省南區國稅局函送臺灣彰化地方法院檢察署
    呈請臺灣高等法院檢察署檢察長令轉臺灣高雄地方法院檢察
    署檢察官偵查起訴。
    理  由
一、訊之被告葉冠億對於以上開如附表所示之發票填載於易新砂
    石行營業人銷售額與稅額申報書上向稅捐機關申報營業稅等
    情固不諱言，惟矢口否認有何逃漏稅捐之犯行，辯稱：伊所
    使用申報之上開發票係有實際之交易，旺傑公司之發票係與
    侯俊吉交易土方時，由侯俊吉所交付，所持建臺發之發票係
    與張宏駿交易土方時，由張宏駿所交付云云。經查，本件證
    人侯俊吉於本院審理中證述稱：於93年3─6月間有賣砂石予
    被告，惟並未交付旺傑工程行之發票，而係交付杉林砂石公
    司之發票等語明確（見審二卷66頁反面），依其證述之內容
    ，並未交付旺傑工程行之發票予被告；又證人張宏駿於本院
    審理中證述稱：並無賣砂石予被告等語（見審二卷第24頁）
    ，繼又稱：有賣砂石予被告時間很久超過93年以前，伊開設
    3、4家公司營業項目為砂石買賣，公司名稱為元祖、元豐、
    國寶等語明確（見審二卷第25─27頁），依其證述之內容，
    被告縱有與證人張宏駿買賣砂石，其時間亦在本件建臺發公
    司之發票時間之前，且公司名稱亦非建臺發；故被告所辯上
    開旺傑工程行之發票係與侯俊吉交易時取得，建臺發公司之
    發票係與張宏駿交易所取得云云，無非卸責之詞不足採信；
    本件復有買受人為易新砂石行之旺傑工程行發票影本17張及
    建臺發公發票影本2張在卷可查（偵一卷第41─49頁），並
    有易新砂石行營業稅稅籍資料查詢作業、財政部南區國稅局
    旗山稽徵所營業稅違章補徵計算表、營業稅違章核定稅額繳
    款書附卷可稽。從而，罪證明確，被告犯行堪以認定。
二、按被告本件行為後，刑法業於民國94年2月2日修正公佈，95
    年7月1日起施行。行為後法律有變更者，適用行為時之法律
    ，但行為後之法律有利於行為人者，適用最有利於行為人之
    法律，刑法第2條第1項定有明文。茲本條係規範行為後法律
    變更所生新舊法律比較適用之準據法，本身尚無新舊法比較
    之問題，於新法施行後，應一律適用新法第2條第1項之規定
    ，為「從舊從輕」之比較，先予敘明。又本次刑法修正之比
    較新舊法，應就罪刑有關之一切情形，綜其全部罪刑之結果
    而為比較（最高法院95年度第8次刑庭會議決議參照）。經
    查：(一)刑法分則編各罪所定罰金刑之貨幣單位原為銀元，
    修正前刑法第33條第5款規定：「罰金：1元（銀元）以上。
    」，而依罰金罰鍰提高標準條例規定，就72年6月26日前修
    正之刑法部分條文罰金數額提高2至10倍，其後修正者則不
    提高倍數，並依現行法規所定貨幣單位折算新臺幣條例規定
    ，以銀元1元折算新臺幣3元；修正後刑法第33條第5款規定
    ：「罰金：新臺幣1,000元以上，以百元計算之。」，刑法
    第33條第5款所定罰金貨幣單位經修正為新臺幣後，刑法分
    則各罪所定罰金刑之貨幣單位亦應配合修正為新臺幣，為使
    刑法分則編各罪所定罰金之最高數額與刑法修正前趨於一致
    ，乃增訂刑法施行法第1條之1：「中華民國94年1月7日刑法
    修正施行後，刑法分則編所定罰金之貨幣單位為新臺幣。94
    年1月7日刑法修正時，刑法分則編未修正之條文定有罰金者
    ，自94年1月7日刑法修正施行後，就其所定數額提高為30倍
    。但72年6月26日至94年1月7日新增或修正之條文，就其所
    定數額提高為3倍。」；從而，刑法分則編各罪所定罰金刑
    之最高數額，於上開規定修正後並無不同，惟修正後刑法第
    33條第5款所定罰金刑最低數額，較之修正前提高，自以修
    正前刑法第33條第5款規定有利於被告，依修正後刑法第2條
    第1項前段規定，應適用修正前刑法第33條第5款之規定。（
    二）又被告行為時之刑法第41條第1項前段規定:「犯最重本
    刑為5年以下有期徒刑以下之刑之罪，而受6個月以下有期徒
    刑或拘役之宣告，因身體、教育、職業、家庭之關係或其他
    正當事由，執行顯有困難者，得以1元以上3元以下折算1日
    ，易科罰金。」，且依廢止前罰金罰鍰提高標準條例第2條
    前段之規定，將上開易科罰金之折算標準就其原定數額提高
    為100倍折算1日，是其行為時之易科罰金折算標準，應以銀
    元100元至300元折算1日，經折算為新臺幣後，應以新臺幣3
    00元至900元折算為1日，惟修正後刑法第41條第1項前段則
    規定:「犯最重本刑為5年以下有期徒刑以下之刑之罪，而受
    6個月以下有期徒刑或拘役之宣告者，得以新臺幣1,000元、
    2,000元或3,000元折算1日，易科罰金。」，經比較修正前
    後規定之結果，應認修正後之法律並非較有利於被告，爰依
    修正後刑法第2條第1項之規定，應適用被告行為時之規定。
    （三）又稅捐稽徵法第41條之罪，其罰金刑之最高數額，於
    上開規定修正後並無不同，惟修正後刑法第33條第5款所定
    罰金刑最低數額，較之修正前提高，自以修正前即被告行為
    時刑法第33條第5款規定有利於被告。
三、查被告葉冠億係易新砂石行之獨資商號負責人，而易新砂石
    行則屬稅捐稽徵法所稱之納稅義務人，易新砂石行分別於93
    年度3月至4月份（5月申報）、5月至6月份（7月申報）、9
    月至10月（11月申報）以虛列進項數額之方式各逃漏營業稅
    1次，及逃漏93年度之營利事業所得稅1次，分別涉稅捐稽徵
    法第41條所定之罪，是應依同法第47條第1款之規定處罰其
    負責人即被告葉冠億。又按納稅義務人以不正方法逃漏稅捐
    而應處徒刑之規定，於公司法規定之公司負責人及商業登記
    法規定之商業負責人適用之，稅捐稽徵法第41條、第47條，
    分別定有明文，又稅捐稽徵法第41條之罪，依同法第47條規
    定，係將納稅義務人為公司組織或商號之刑事責任，基於刑
    事政策之考量，於其應處徒刑範圍內，轉嫁於公司負責人或
    商業負責人，於此情形而受罰之公司負責人或商業負責人，
    乃屬代罰之性質，其既非逃漏稅捐之納稅義務人，當無所謂
    基於概括犯意逃漏稅捐可言，故公司、商號以不正當方法逃
    漏稅捐，無成立連續犯之可能，該公司、商號負責人因而受
    罰，亦不應成立連續犯，是公司、商號1次逃漏營業稅之行
    為，即足成立1次稅捐稽徵法第41條之犯罪，公司、商號如
    逃漏稅捐多次，其負責人應成立多次同法第47條之罪刑，並
    併合處罰之（最高法院83年度台上字第5415號、85年度台上
    字第6065號判決意旨參照）。是被告應成立4次逃漏稅捐之
    處罰。審酌被告犯罪之動機、目的、手段、逃漏稅捐數額，
    所生危害並非鉅大，惟犯罪後未能坦認犯行，犯後態度尚難
    謂佳及其他等一切情狀，分別量處如主文所示之刑，並諭知
    易科罰金之折算標準。另本案被告犯罪時間係於96年4月24
    日之前，且無中華民國96年罪犯減刑條例所定不得減刑之情
    形，爰依同條例第2條第1項第3款規定減其宣告刑2分之1，
    並諭知減刑後如易科罰金之折算標準，並定其應執行之刑及
    諭知易科罰金之折算標準。
據上論斷，應依刑事訴訟法第299條第1項前段，稅捐稽徵法第47
條第1項第3款、第41條，刑法第11條前段、第2條第1項前段，修
正前刑法第41條第1項前段，修正前罰金罰鍰提高標準條例第2條
，刑法施行法第1條之1，中華民國96年罪犯減刑條例第2條第1項
第3款、第7條、第9條，判決如主文。
中    華    民    國  100    年    3    月    17      日
                  刑事第八庭    審判長法  官  王伯文
                                      法  官  何秀燕
                                      法  官  林俊寬
以上正本證明與原本無異。
如不服本判決應於收受送達後10日內向本院提出上訴書狀，並應
敘述具體理由；如未敘述上訴理由者，應於上訴期間屆滿後20日
內向本院補提理由書（均須按他造當事人之人數附繕本）「切勿
逕送上級法院」。
中    華    民    國  100    年    3    月    18      日
                                      書記官  林香如
附錄法條：
稅捐稽徵法第41條
 （逃漏稅捐之處罰）
 納稅義務人以詐術或其他不正當方法逃漏稅捐者，處 5 年以下
 有期徒刑、拘役或科或併科新台幣 6 萬元以下罰金。
 稅捐稽徵法第47條
 （法人或非法人團體負責人之刑責）
 本法關於納稅義務人、扣繳義務人及代徵人應處徒刑之規定，於
 下列之人適用之：
 一、公司法規定之公司負責人。
 二、民法或其他法律規定對外代表法人之董事或理事。
 三、商業登記法規定之商業負責人。
 四、其他非法人團體之代表人或管理人。
 前項規定之人與實際負責業務之人不同時，以實際負責業務之人
 為準。
 附表：
 ┌──┬─────┬─────┬──┬────┬────┬─────┐
 │編號│銷售人    │取得期間  │張數│進貨總額│逃漏營業│逃漏營利事│
 │    │          │          │    │        │稅額    │業所得稅  │
 ├──┼─────┼─────┼──┼────┼────┼─────┤
 │ 1  │旺傑工程行│93年3月至4│ 10 │340萬元 │17萬1元 │275萬元   │
 │    │          │月間      │    │        │        │          │
 ├──┼─────┼─────┼──┼────┼────┤          │
 │ 2  │旺傑工程行│93年5月至6│ 2  │160萬元 │8萬元   │          │
 │    │          │月間      │    │        │        │          │
 ├──┼─────┼─────┼──┼────┼────┤          │
 │ 3  │建臺發公司│93年9月至 │ 7  │600萬元 │30萬2元 │          │
 │    │          │10月間    │    │        │        │          │
 ├──┼─────┴─────┼──┼────┼────┼─────┤
 │合計│                      │ 19 │1100萬元│55萬3元 │275萬元   │
 └──┴───────────┴──┴────┴────┴─────┘